【裁判字號】    95,簡上,1042
【裁判日期】    951114
【裁判案由】    違反動產擔保交易法
【裁判全文】
臺灣高雄地方法院刑事判決            95年度簡上字第1042號
上  訴  人
即  被  告  丙○○
上列上訴人因違反動產擔保交易法案件，不服本院高雄簡易庭95
年度簡字第4192號95年7 月31日第一審判決（聲請簡易判決處刑
案號：臺灣高雄地方法院檢察署95年度偵緝字第1853號），提起
上訴，本院管轄之第二審合議庭因被告就被訴事實為有罪之陳述
，於聽取當事人之意見後，改依簡式審判程序審理，判決如下：
    主  文
上訴駁回。
丙○○緩刑貳年。
    事  實
一、丙○○於民國93年12月30日以其所有之車號ZI-0828 號自用
    小客車（引擎號碼：4G63R042792 號，下稱上開自小客車）
    ，向日盛國際商業銀行股份有限公司（下稱日盛銀行）融資
    貸款新臺幣（下同）20萬元，並將上開自小客車設定擔保債
    權金額213,360 元之動產抵押權予日盛銀行而為動產抵押之
    債務人。雙方約定上開貸款20萬元加計利息後，由丙○○自
    94 年1月30日起至同年12月30日止分期償還，以每月為1 期
    ，按月於每月30日給付17,780元；並約定動產擔保交易標的
    物即上開自小客車之存放地點為丙○○位於高雄市苓雅區○
    ○○路57巷37號5 樓之12住處。嗣日盛銀行將上開債權及動
    產抵押權轉讓予匯豐汽車股份有限公司（下稱匯豐汽車公司
    ），並辦妥動產抵押權人變更登記而由匯豐汽車公司取得動
    產抵押權。詎丙○○於貸得上開款項後，竟意圖不法利益，
    僅繳納2 期之分期款項後，即自94年3 月份起未再按期繳款
    ，尚積欠貸款177,800 元，並於同年3 、4 月間某日，將上
    開自小客車典當予高雄縣岡山鎮某當舖，致使匯豐汽車公司
    無從占有上開自小客車，依動產擔保交易法之規定行使取償
    之權利而受有損害。
二、案經匯豐汽車公司訴由臺灣高雄地方法院檢察署檢察官偵查
    後，聲請以簡易判決處刑。
    理  由
一、本件上訴人即被告丙○○所犯係死刑、無期徒刑、最輕本刑
    為3 年以上有期徒刑以外之罪，被告就被訴事實為有罪之陳
    述，經審判長告知簡式審判程序之旨，並聽取公訴人及被告
    之意見後，經本院合議庭裁定進行簡式審判程序，合先敘明
    。
二、上揭犯罪事實，業據被告於偵查及本院審理中坦承不諱，核
    與證人即告訴代理人乙○○於警詢及偵查中；證人即告訴代
    理人林子文於偵查中證述之情節大致相符，復有貸款暨動產
    抵押契約書、高雄市監理處動產擔保交易登記證明書、動產
    擔保交易動產抵押權設定債權人變更登記申請書、動產擔保
    交易（動產抵押）移轉契約書、存證信函、被告簽發之本票
    各1 紙及匯豐公司客戶外訪報告暨照片2 幀附卷可稽，被告
    之自白核與事實相符，堪予採信。本件事證明確，被告犯行
    堪以認定，應依法論科。
三、按行為後法律有變更者，適用行為時之法律。但行為後之法
    律有利於行為人者，適用最有利於行為人之法律，刑法第2
    條第1 項定有明文。又有關新舊法之比較，應就罪刑有關之
    共犯、未遂犯、想像競合犯、牽連犯、連續犯、結合犯以及
    累犯加重、自首減輕暨其他法定加減原因與加減例等一切情
    形，綜其全部罪刑之結果而為比較（最高法院95年第8 次刑
    事庭會議決議參照）。本件被告行為後，如附表所示之相關
    法律均已變更，並俱於95年7 月1 日施行。玆經如附表所示
    之整體比較結果，裁判時之法律並非有利於被告。揆諸前開
    規定，自應適用被告行為時即修正前之法律。
四、核被告所為，係犯動產擔保交易法第38條之意圖不法利益，
    將標的物出質，致生損害於債權人罪。原審因而適用動產擔
    保交易法第38條，刑法第11條前段、第2 條第1 項，修正前
    刑法第41條第1 項前段，罰金罰鍰提高標準條例第1 條前段
    ，修正前罰金罰鍰提高標準條例第2 條之規定，並審酌被告
    設定動產抵押後，竟意圖不法之利益，僅給付2 期款項，在
    餘款177,800 元未為清償前，即將動產擔保交易物出質，致
    告訴人追索無著而受損害，以及其犯後態度等一切情狀，酌
    情量處有期徒刑3 月，並諭知易科罰金之折算標準，其認事
    用法，均無不合，量刑亦屬適當，被告提起上訴，並無理由
    ，應予駁回。又被告未曾因故意犯罪受有期徒刑之宣告，有
    臺灣高等法院被告前案紀錄表及臺灣高雄地方法院檢察署刑
    案資料查註紀錄表各1 紙在卷足憑，其於本院審理中，業與
    告訴人達成民事和解，並已按期履行和解條件等情，有被告
    提呈附卷之同意書1 紙及匯款單共4 紙可參（見本院卷第7
    頁、第8 頁及第47頁），顯見其事後已深具悔意，諒經此刑
    之宣告後，應知警惕而無再犯之虞，本院認其所宣告之刑以
    暫不執行為適當，爰依最高法院95年刑事庭第8 次會議決議
    意旨，依修正後刑法第74條第1 項第1 款之規定，併予宣告
    緩刑2 年，以啟自新。
據上論斷，應依刑事訴訟法第455 條之1 第1 項、第3 項、第27
3 條之1 第1 項、第368 條，刑法第74條第1 項第1 款，判決如
主文。
本案經檢察官甲○○到庭執行職務
中    華    民    國    95    年    11    月    14    日
                  刑事第十六庭  審判長法  官  黃惠玲
                                      法  官  黃苙荌
                                      法  官  蔣志宗
以上正本證明與原本無異。
如不服本判決，應於判決送達後10日內，向本院提出上訴狀。
中    華    民    國    95    年    11    月    14    日
                                      書記官  洪育祺
┌───────────────────────────────────────────────┐
│附表：                                                                                        │
├──────┬─────────────┬─────────────┬───────┬────┤
│相關變更條文│行為時法（下稱舊法）之內容│裁判時法（下稱新法）之內容│比  較  理  由│備    註│
├──────┼─────────────┼─────────────┼───────┼────┤
│刑法第33條第│罰金：（銀元）1 元以上。  │罰金：新臺幣1000元以上…。│罰金刑之下限，│舊法有利│
│5 款：罰金刑│                          │                          │由銀元10元（亦│        │
│下限變更    │                          │                          │經提高）即新臺│        │
│            │                          │                          │幣30元，提高為│        │
│            │                          │                          │新臺幣1000元  │        │
├──────┼─────────────┼─────────────┼───────┼────┤
│【易科罰金折│犯最重本刑為5 年以下有期徒│犯最重本刑為5 年以下有期徒│易科罰金折算標│舊法有利│
│算標準變更】│刑以下之刑之罪，而受6 個月│刑以下之刑之罪，而受6 個月│準由銀元300 元│        │
│修正前刑法第│以下有期徒刑或拘役之宣告…│以下有期徒刑或拘役之宣告者│即新臺幣900 元│        │
│41條第1 項前│得以（銀元，下同）1 元以上│，得以新臺幣1000元、2000元│，提高為以新臺│        │
│段、修正前罰│3 元以下折算1 日，易科罰金│或3000元折算1 日，易科罰金│幣1000元、2000│        │
│金罰鍰提高標│。依刑法第41條易科罰金…就│。                        │元或3000元折算│        │
│準條例第2 條│其原定數額提高為100 倍折算│                          │1日           │        │
│→現行刑法第│1 日；法律所定罰金數額未依│                          │              │        │
│41 條 第1 項│本條例提高倍數，或其處罰法│                          │              │        │
│前段        │條無罰金刑之規定者，亦同。│                          │              │        │
╠═══╤══╪═════════════╧═════════════╧═══════╪════╡
║整體比│舊法│3 年以下有期徒刑、拘役或科或併科銀元6 千元即新臺幣1 萬8 千元以下、銀元│舊法最低│
║      │    │10元即新臺幣30元以上罰金；易科罰金折算標準為銀元300 元即新臺幣900 元折│度刑較低│
║      │    │算1日。                                                               │        │
║      ├──┼───────────────────────────────────┤，較為有│
║較結果│新法│動產擔保交易法第38條未修正，然刑法總則修正後罰金刑最低為新台幣1 千元；│利      │
║      │    │；易科罰金折算標準為新臺幣1000元、2000元或3000元折算1 日。            │        │
╚═══╧══╧═══════════════════════════════════╧════╛
附錄本判決論罪科刑法條全文：
動產擔保交易法第38條
動產擔保交易之債務人，意圖不法之利益，將標的物遷移、出賣
、出質、移轉、抵押或為其他處分，致生損害債權人者，處3年
以下有期徒刑、拘役或科或併科6,000元以下之罰金。


司法院資訊處製作；財團法人民間司法改革基金會備份。
